臺灣士林地方法院民事判決　　　　　　 96年度簡上字第108號
上　訴　人　乙○○
訴訟代理人　楊廣明律師
被上訴人　　甲○○
上列當事人間請求確認本票債權不存在事件，上訴人對於中華民
國96年8 月2 日本院內湖簡易庭96年度簡字第108 號第一審判決
提起上訴，本院於96年7月19日言詞辯論終結，判決如下：
    主  文
上訴駁回。
第二審訴訟費用由上訴人負擔。
    事實及理由
一、本件上訴人起訴主張：緣上訴人之友人邱彥博急需借錢，因
    此交付如附表二所示之支票，委託上訴人向訴外人陳淳紆調
    現週轉，嗣邱彥博因經商失敗支票無法兌現，亦無法還款，
    陳淳紆認為上訴人係邱彥博之保人，因此轉向上訴人要求還
    款，嗣陳淳紆及討債集團對上訴人以惡意設計逼迫，上訴人
    為息事寧人不得不簽發如附表一所示之本票交付陳淳紆，被
    上訴人是貸放高利貸者，上訴人與被上訴人素不相識，不知
    陳淳紆何以將系爭本票交付予被上訴人，如附表所示之本票
    ，應係被上訴人惡意所取得，其取得後，向本院聲請強制執
    行裁定，經本院以95年度票字第2211號裁定准予強制執行，
    惟被上訴人應不得享有票據上之權利，求為判決確認系爭本
    票債權（票面額之債權及本票到期日起至清償日止按年息6%
    計算之利息債權）不存在云云，原審為上訴人敗訴之判決，
    上訴人不服提起上訴，改稱：如附表所示之本票，雖係由上
    訴人所簽發，惟上訴人與被上訴人之間並無借貸關係存在，
    被上訴人執系爭本票向上訴人主張權利，自應就其有交付借
    款之事實負舉證之責，其既未能舉證，上訴人訴請確認系爭
    本票債權不存在，即屬有據等語，並聲明：(一)原判決廢棄；
    (二)確認被上訴人持有如附表所示之本票債權不存在。
二、上訴人則以：伊確有交付借款1 百餘萬元予上訴人，系爭本
    票亦係上訴人所交付，兩造所約定之利息為月息3 分等語，
    資為抗辯，並聲明：駁回上訴。
三、按確認法律關係之訴，非原告有即受確認判決之法律上利益
    者，不得提起之，民事訴訟法第247 條第1 項前段定有明文
    。本件上訴人主張被上訴人已持系爭本票聲請本院裁定准予
    強制執行，業據提出本院95年度票字第2211號民事裁定影本
    一份為證，被上訴人亦不爭執，堪信為真實，但上訴人爭執
    系爭本票債權之存在，則被上訴人對於上訴人就系爭本票之
    債權是否存在，勢將影響上訴人之法律上地位，而上開不安
    之狀態，得以確認判決將之除去，揆諸上述規定，上訴人提
    起本件訴訟，請求確認系爭本票債權不存在，應有確認利益
    ，合先敘明。
四、本院協議並簡化兩造不爭執點、爭執點如下：
(一)、不爭執點：
    1、系爭5張本票之內容全部為上訴人所填寫。
    2、系爭5張本票是上訴人直接交付予被上訴人。
(二)、爭執點：
    上訴人是否有向被上訴人借錢並取得與票面額相同的借款？
    茲析述如下：
１、上訴人主張：伊並未向被上訴人借款，被上訴人亦未曾交付
    借款予伊，是邱彥博向被上訴人借款，且被上訴人僅交付47
    7,000 元云云；被上訴人則以：伊確有交付1 百餘萬元予上
    訴人等語，並提出系爭本票及存摺內頁為證。
２、經查證人陳淳紆於原審證稱：伊不認識邱彥博，上訴人曾向
    被上訴人借款數次，金額約1 百多萬元，利息係3 分利，借
    款期限為1 個月，如1 個月未還，就再換本票，附表二所示
    編號1 之支票，係被上訴人委請伊轉交借款予上訴人，30
    萬元之利息為9 千元，伊交給上訴人291,000 元，至編號
    2~4 支票，係上訴人直接向被上訴人在伊開之咖啡廳借款，
    伊因係介紹人，故當時有在支票後面簽名等語（原審卷11頁
    、46 頁） ，而證人邱彥博亦證稱：伊不認識被上訴人等語
    ，雖其另證稱：伊急需調現，上訴人介紹伊認識陳淳紆，伊
    委託上訴人向陳淳紆調錢，伊簽發附表二編號1 之30萬元支
    票，扣除利息11萬元，借得19萬元，其餘3 張支票亦係以同
    一方法委託上訴人陳淳紆向調錢，扣1 個月利息，拿到35萬
    4 千元等語（原審卷109 頁─110 頁），然證人邱彥博在本
    院95年度湖簡字第522 號，上訴人與陳淳紆確認本票債權不
    存在事件中亦證稱：伊所借之其中一筆30萬元，扣除2 個月
    利息11萬元，實際拿到19萬元云云（本院卷33頁反面），但
    查上訴人與證人邱彥博在本件訴訟與前開訴訟均就附表二所
    示之支票為類似之陳述，然兩案之另一造，一為陳淳紆，一
    為本件訴訟之被上訴人，何以均就附表二之支票作雷同之陳
    述？由此可知證人邱彥博與被上訴人確不認識，咸係透過上
    訴人調現週轉，其並不知幕後之金主為何人，應可認定。再
    觀上訴人於原審及本院二審之陳述，並不相同，上訴人之陳
    述是否真實，即有可疑。且姑不論借款關係存在於何人之間
    ，就借款利息計算係以月息3 分計算乙節，上訴人並不爭執
    ，是證人邱彥博在另案所稱該筆30萬元借款，係先扣2 個月
    利息11萬元，與本件訴訟是否有關，亦非無疑，雖依匯款單
    所示上訴人確曾匯1 筆19萬元之款項予邱彥博，但此僅證明
    上訴人所匯之款項數目，至上訴人所取得之金額若干？與系
    爭借款有無關係，則尚非得以此證明之；況依證人陳淳紆所
    證借貸之習慣，為借款之本金先扣除1 個月3 分利後之餘額
    ，始為實際交付借款人之數額，是上訴人所言該筆30萬元，
    出借人實際僅交付19萬元云云，尚非可採。再如附表二所示
    之支票總面額為71萬元，其中編號2~4 號支票之票背，有上
    訴人自承已塗掉之簽名等情（原審卷111 頁─112 頁），為
    上訴人於原審所自承。而上訴人雖稱不認識被上訴人，但被
    上訴人曾參加上訴人所召之互助會，有被上訴人所提出之會
    單（原審卷64頁），是上訴人此部分所言，並非實在；況查
    上訴人於原審提出之利息計算書，記載多筆借款，上訴人就
    其中5 筆借款上註明被上訴人之姓名（原審卷50頁），足證
    兩造間確有借貸關係存在。按債權人不得以折扣或其他方法
    ，巧取利益，此觀民法第206 條自明。查附表二所示之支票
    總金額僅為71萬元，系爭本票之總金額為101 萬元，兩者差
    距甚大，又觀被上訴人所提之存摺內頁（本院卷73─75頁）
    之提款金額，亦僅88萬元，惟由被上訴人所陳：伊交付貸款
    之方式為自金融機構提款交付或將已收貨款交付等情，並參
    酌證人陳淳紆於原審就利息計算書所證：此為伊與上訴人共
    同計算借款之利息時所書乙節，上訴人並未爭執，而觀該利
    息計算書，其中上訴人親筆所書「甲○○」之姓名之款項即
    有5 筆，分別為25萬元、20萬元、30萬元、6 萬元及10萬元
    （原審卷50頁），總計為91萬元，依前述兩造借貸之習慣，
    實付借款額固為先扣1 個月之利息之餘額，但依證人陳淳紆
    所證上訴人向被上訴人借款1 百多萬元等語，及有換票之情
    事暨上訴人簽發之系爭本票均記載受款人為被上訴人等情，
    顯見上訴人已與被上訴人事後結算，乃簽發系爭本票予被上
    訴人，上訴人即有承認此101 萬元債務之意，是上訴人主張
    系爭本票債權不存在，即非有據。
五、綜上所述，上訴人請求確認系爭本票債權不存在，即非有理
    ，應予駁回，原審為上訴人敗訴之判決，核無違誤。上訴意
    旨，指摘原判決不當，求予廢棄，為無理由，應駁回其上訴
    。
六、兩造其餘攻擊防禦方法，核與判決結果不生影響，爰不予一
    一論述，附此敘明。
七、據上論結，本件上訴為無理由，依民事訴訟法第436 條之1
    第3項 、第449 條第1 項、第78條判決如主文。
中　　華　　民　　國　　96　　年　　8 　　月　　2　　 日
                  民事第一庭  審判長法  官  黃小瑩
                                    法  官  洪舜帆
                                    法  官  陳麗芬
以上正本證明與原本無異。
本判決不得上訴。
中　　華　　民　　國　　96　　年　　8 　　月　　3 　　日
                                    書記官  陳鳳嬌
附表一（指定受款人均為被上訴人）
   發票人  發 票 日  到 期 日  金  額  本票號碼
1、乙○○  94.12.19  95.01.17  30萬元   000000
0、同  上  94.12.19  95.01.20  10萬元   000000
0、同  上  94.11.29  95.01.29  25萬元   17658
4、同  上  95.01.10  95.02.06  30萬元   17659
5、同  上  94.12.09  95.02.10   6萬元   17660
附表二
    發票人:心祥企業股份有限公司（法定代理人邱彥博）
   付  款  人   發 票 日   金  額    支票號碼
1、國泰商業銀行 94.04.19   30萬元    AK0000000
   新莊分行
   （以下發票人:邱彥博）
2、台灣中小企業 94.05.10   16萬元    AS0000000
   銀行大安分行
3、台灣中小企業 94.05.10   15萬元    AS0000000
   銀行大安分行
4、台灣中小企業 94.05.20   10萬元    AS0000000
   銀行大安分行
